臺灣高等法院刑事判決　　　　　　　　　　　　　九十三年度上訴字第一六０二號
　　上　訴　人
　　即　被　告　丁○○
　　指定辯護人　本院公設辯護人郭書益
右上訴人因毒品危害防制條例案件，不服臺灣桃園地方法院九十三年度訴字第七五號
，中華民國九十三年三月四日第一審判決（起訴案號：臺灣桃園地方法院檢察署九十
二年度偵字第六二０九號），提起上訴，本院判決如左：
    主  文
原判決撤銷。
丁○○連續販賣第一級毒品，處有期徒刑拾年，褫奪公權陸年。扣案第一級毒品海洛
因肆包（淨重零點陸捌公克、包裝重壹點零貳公克）沒收銷燬之；扣案ＮＯＫＩＡ型
乙○○○壹支（含門號0000000000號）壹支、夾鏈袋柒拾玖個及黑色小皮
包壹個均沒收。販賣毒品所得財物新台幣陸仟元沒收之，如全部或一部不能沒收時，
以其財產抵償之。
    事  實
一、丁○○（癸○○○○○）前於民國（下同）八十三年間因麻醉藥品管理條例案件
    ，經本院判處有期徒刑三月，如易科罰金，以三百元折算一日確定，於八十四年
    三月十三日易科罰金執行完畢（不構成累犯）。猶不知警惕，明知海洛因為毒品
    危害防制條例所規範之毒品，不得非法持有、轉讓及販賣，於向壬○○○○○之
    成年男子購入後，竟基於販賣第一級毒品海洛因以營利之概括犯意連續於：
    （一）九十二年三月中旬某日，在桃園縣八德巿重慶街五十三巷口（金太陽城啤
          酒屋附近），以新台幣（下同）一千元之價格，販賣海洛因一包（重量不
          詳）予己○○（另案審理）。
    （二）隔數日，在上址復以二千元之價格販賣海洛因一包（重量不詳）予己○○
          。
    （三）同年三月下旬某日（起訴書誤載為同年四月初），在桃園縣八德巿和平路
          二二二號甲○○○○○前，販賣價值二千元之海洛因一包（重量不詳）予
          丙○○（檢察官另案偵辦）。
    （四）同年四月五日，在桃園縣八德巿重慶街五十三巷口，以一千元價格，販賣
          海洛因一包（重量不詳）予己○○之不詳真實姓名、年籍辛○○○○○之
          成年男性友人（起訴書誤載為販賣給己○○）。
    （五）同年四月六日在桃園縣八德巿重慶街五十三巷口，以二千元價格，販賣海
          洛因一包（淨重○．二九公克，包裝重○．二五公克）予己○○（此次黃
          欣文賒欠買賣價金），何明忠尚未取得該價款。
    （六）嗣警監控丁○○販毒予己○○後（丁○○趁隙離開），追躡己○○，於同
          年四月六日十七時五十分，在桃園縣桃園巿三民路三段與永美街口，查獲
          通緝中己○○，並起獲己○○向丁○○購得海洛因一包。迨於同年四月六
          日十九時，經警授意己○○以釣魚方式約出丁○○，己○○乃撥打公共電
          話至丁○○所使用門號為0000000000號乙○○○，佯稱購買毒
          品，經警循線在桃園縣八德巿重慶街一０九巷十五號附近查獲丁○○，並
          在丁○○持有之一個黑色小皮包內扣得海洛因四包合計淨重０‧六八公克
          （包裝重一‧０二公克），及其所有供販毒所用分裝夾鏈袋七十九個，供
          聯絡販毒所用門號為0000000000號乙○○○一支。而丁○○經
          警查獲後，為警扣得上揭其所有之乙○○○時，適丙○○復撥打上揭電話
          欲購買海洛因，為警接獲，繼於同年四月六日十九時三十分，循線在桃園
          縣八德巿和平路二二二號甲○○○○○前查獲丙○○，始知上情。
二、案經桃園縣政府警察局桃園分局報告台灣桃園地方法院檢察署檢察官偵查起訴。
    理  由
一、上訴人即被告之供述與辯解：
    訊據被告丁○○坦承於右揭時地，為警查獲持有黑色小皮包，內藏毒品海洛因四
    包，夾鏈袋七十九個，惟矢口否認販賣毒品海洛因予己○○、丙○○之犯行，辯
    稱：扣案海洛因是查獲當晚七點多向壬○○○○○男子購買供自己施用，分裝袋
    及黑色小皮包是購買時阿源一起交付的，伊不認識丙○○，己○○約伊出來是要
    還之前欠款二千元，不是要向伊購買毒品云云。
二、認定犯罪事實所憑之證據及理由：
（一）查獲之物品與鑑驗：
      本件經警於九十二年四月六日十九時以釣魚方式，透過己○○佯稱欲向被告購
      買毒品約出被告，旋自被告身上起獲乙○○○一支（門號000000000
      0）、黑色小皮包一只，內藏不明白色粉末五包，夾鏈袋七十九個、注射針筒
      及藥勺各一支，及現金新台幣三萬八千八百元。該五包不明白色粉末，經送鑑
      定結果，其中四包確係第一級毒品海洛因，合計淨重０‧六八公克（包裝重一
      ‧０二公克），餘一包則無毒品反應，有法務部調查局九十二年五月二日調科
      壹字第０八０００六三五四號鑑定通知書乙紙足按（見六二０九號偵查卷第二
      十、八十頁）。
（二）被告販售海洛因予己○○及己○○友人辛○○○○○男子之事證：
  １、被告如何於右揭時地，分三次販賣海洛因予己○○，及一次販賣毒品海洛因給
      己○○辛○○○○○之成年男性友人等情，業據證人己○○於原審時具結證稱
      ：九十二年三月左右，向被告購買毒品，第一次買一千元，第二次買二千元，
      地點均在金太陽城啤酒屋附近，第三次（同年四月六日）伊還被告（借款）二
      千元，並向被告拿一點點毒品，跟被告說下次買藥時，再扣除該部分藥量，被
      告當時很忙，在接電話，揮手示意伊先離開；伊認知，四月六日這次跟被告買
      毒品，事後還是要付錢（見原審卷第一四四、一四七、一五一、一五二頁）等
      語；又稱：（同年四月五日）伊當時在家裡提藥，朋友「阿安」從嘉義來找伊
      ，嗣阿安開車載伊前往新莊父親住處拿錢，於前往新莊途中，伊打電話給「紅
      中」，告知待會要去跟他拿藥，因阿安本身也有用藥，所以就直接去找「紅中
      」拿藥，經伊介紹彼此之後，阿安問紅中是否有在用藥，紅中答有，阿安就拿
      出一千元向「紅中」購買了一包海洛因等語在卷（見原審卷第一五０頁）；參
      以警方監控丁○○販毒予己○○後（丁○○趁隙離開），追躡己○○，於同日
      十七時五十分，在桃園巿三民路三段與永美街口，逮捕通緝中己○○，並起獲
      其購自丁○○之不明白色粉末一包，經送驗後確係毒品海洛因（淨重○．二九
      公克，包裝重○．二五公克），有法務部調查局鑑定書一紙在卷可稽（見原審
      卷第一六七頁），核與己○○於原審時證述：「當天我與丁○○在太陽城啤酒
      屋分手後，我要回家途中，就被警察跟蹤，當時我騎機車，就跟蹤我到我家樓
      下，然後查獲我」、「（問：九十二年四月六日被查獲當天你身上的毒品到底
      是跟誰買的？）是我向紅中要的，不是買的」、「（問：這包海洛因是你跟他
      賒欠的，還是他給你的？）我跟他講說我下次跟他買藥的時候再扣除這部分的
      藥量」、「（問：是否確實有向癸○○○○○的丁○○購買毒品海洛因，所以
      你才在警察局的時候指證他？）是」（見原審卷第一五七、一四五、一五一、
      一四六頁）等語；及查獲之員警戊○○、庚○○於原審，子○○於本院準備程
      序中證述之查獲情節（見原審九十二年二月十九日審判筆錄、本院卷第七三、
      七四頁），悉相一致，另證人己○○向被告購買海洛因施用，經警採尿送驗結
      果確呈嗎啡陽性反應（施用海洛因代謝物為嗎啡）一節，復有己○○尿液鑑驗
      報告附卷足參（存於原審卷第一六七頁背面），足見其證詞應屬可信。嗣經警
      授意己○○以「釣魚方式」約出毒品販售者，己○○乃撥打公共電話至被告丁○○所使用門號為0000000000號乙○○○，佯稱購買毒品，雙方約
      於桃園縣八德巿重慶街一０九巷十五號附近交易，再由警方循線於該址查獲被
      告丁○○並扣得右揭毒品等情（見原審卷第一四二、一四三頁），顯見被告確
      實有販售毒品海洛因之行為，又被告既然經己○○誘約即願出面販賣海洛因，
      顯見證人己○○向被告購買海洛因之途徑，已使雙方取得信賴，故被告自非初
      次有販賣海洛因行為，自得佐證被告確曾有販賣海洛因予己○○之情事。則被
      告除右揭一、（六）所述時地外，尚於右揭一、（一）、（二）、（五）所述
      時地，出售海洛因各一包予己○○，及一、（四）所述時地出售海洛因一包給
      己○○之友人辛○○○○○者一包之犯行，洵堪認定。被告辯稱所查扣之海洛
      因及分裝夾鏈袋購自壬○○○○○男子，僅係供己施用，並未販賣海洛因予己○○及其辛○○○○○之友人云云，要無可採。
  ２、警方以釣魚方式查獲被告：
  （１）被告係警於上述時地查獲己○○，經警授意己○○以釣魚方式約出丁○○，
        己○○乃撥打公共電話至丁○○所使用門號為0000000000號乙○○○，佯稱購買毒品，循線在桃園縣八德巿重慶街一０九巷十五號門口查獲
        一節，亦據證人己○○於警詢時供稱：係伊再度打「紅中」之000000
        0000乙○○○，佯稱要購買海洛因，紅中約伊在八德巿重慶街五十三巷
        口（金太陽城啤酒屋附近）交易，伊告訴警方，不久紅中出現即遭警查獲等
        語（見六二０九號偵查卷第十三頁）；於原審時復證稱：「（當時如何查獲
        被告丁○○？）當天我與丁○○在太陽城啤酒屋分手後，我要回家途中，就
        被警察跟蹤，當時我騎機車，就跟蹤我到我家樓下，然後查獲我。」、「有
        一個警察叫我打電話給丁○○，‧‧‧。」、「我跟丁○○說我要跟他拿東
        西，問他現在在哪裡，他說他在太陽城啤酒屋附近，我跟他說我十分鐘會到
        ，我到的時後再打電話給他。」、「（問：八德市○○街一○九巷十五號與
        太陽城啤酒屋距離多遠？）隔壁而已。」、「（問：你所謂「要跟丁○○拿
        東西」是什麼意思？）我要跟他拿海洛因。」、「（問：你們平常交易都是
        用這種暗示性的方式交易？）是。」等語（見原審九十三年二月十九日筆錄
        ）。核與證人即查獲員警子○○於本院準備程序中證稱：「..... 查獲當時
        證人己○○有說要配合我們交出藥頭，我們就要證人己○○打電話給被告丁○○，就由我們安排，然後證人己○○打電話向被告丁○○說要購買毒品。
        」、「（問：證人己○○在電話中，如何跟被告丁○○講？內容為何？）電
        話的內容，大概是還要再跟被告丁○○購買海洛因，他們都是用他們懂的話
        ，所以細節我就不清楚。」等語（見本院卷第七四頁）；證人即查獲員警戊○○於本院審判程序中證稱：「查獲證人己○○時，是證人己○○自願說要
        交出藥頭的，並要求打電話聯絡，證人己○○是跟癸○○○○○購買毒品的
        ，證人己○○說還要再向癸○○○○○購買毒品二千到四千元的毒品，然後
        到的時候在打電話給他，再打電話進去癸○○○○○就會自已出來，我們到
        巷子後，被告丁○○就出來了，我們就逮捕被告丁○○，並查獲被告丁○○
        持有之一個黑色小皮包內扣得海洛因四包及夾鏈袋、門號為0000000
        000號乙○○○一支..... 」等語（見本院卷第一０二頁），相互一致，
        堪信為實。
  （２）釣魚查獲方式有別於「陷害教唆」：
        按所謂「陷害教唆」，係指行為人原不具犯罪之故意，純因司法警察之設計
        教唆，始萌生犯意，進而實施犯罪構成要件之行為者而言。申言之，因「陷
        害教唆」係司法警察以引誘或教唆犯罪之不正當手段，使原無犯罪故意之人
        因而萌生犯意而實施犯罪，再進而蒐集其犯罪之證據或予以逮捕偵辦；縱其
        目的係在於查緝犯罪，但其手段顯然違反憲法對於基本人權之保障，且已逾
        越偵查犯罪之必要程度，對於公共利益之維護並無意義，其因此等違反法定
        程序所取得之證據資料，應不具有證據能力。又「陷害教唆」與警方對於原
        已具有犯罪故意並已實施犯罪行為之人，以所謂「釣魚」之偵查技巧蒐集其
        犯罪證據之情形有別，自不得混為一談。（九十二年台上字第四五五八號判
        決可資參照）。又警調機關在偵查販毒等重大危害社會治安且又屬難以偵查
        之案件時，在不違反人身自由之不可受侵犯之憲法基本權之保障下，自得以
        符合比例原則之手段以偵查此類犯罪，所謂「陷害教唆」，於販毒案件中，
        自屬在不違反憲法上基本權之保障原則下，為使國家社會免於毒品之危害，
        所不得不採行之偵查手段，此與憲法上之比例原則無違，因之，在此等案件
        中，由警方授意證人釣出販毒者，所蒐集而來之證據資料，自得顯現於公判
        庭，採為法院論罪科刑之依據，其證據能力殊無疑問。況於此類犯罪中，犯
        罪嫌疑人均本即具有販賣毒品之犯意，初非警調人員所造意。第查警方先掌
        握到己○○，警方再利用己○○為餌，引誘己○○出面販賣海洛因，警方在
        約定地點（桃園縣八德巿重慶街一０九巷十五號附近）逮捕丁○○時，並在
        丁○○上扣得海洛因等情，已如前述，足見扣案之前開海洛因四包，確係被
        告所攜帶前來準備販賣無疑。
  ３、證人己○○前後供述歧異之取捨：
    (1)按告訴人之指訴或證人之證詞，前後雖稍有參差或矛盾，事實審法院非不可本
      於經驗法則，斟酌其他情形，作合理之比較，定其取捨；即供述證據，關於基
      本事實之陳述，果與真實性無礙而認為真實者，仍非不得予以採信，非謂一有
      不符或矛盾，即認其全部為不足取，最高法院九十一年台上字第五七四二號判
      決著有明文。
    (2)證人己○○於本院審判程序中翻異前詞，改稱：警方當時在伊身上查獲針筒三
      支及海洛因一包，伊說是去找朋友，但警察不相信，並說已經跟蹤伊及被告丁○○很久了，不要騙他，警察要伊約被告丁○○出來，伊就打電話給被告丁○○，在電話中跟被告丁○○說『手機不能用』並約他出來，沒有講別的話，被
      告丁○○一出來到巷子就被警查獲了，在原審法院因有警察在場，伊怕被借提
      ，所以都沒有講實話云云（見本院卷第九九頁、一００頁），除與其之前證述
      不符，亦與被告於本院審判程序中所供：「（電話中）證人己○○是說要還我
      二千元欠款」等語（見本院卷第一０六頁），迥不相牟，且參以證人己○○於
      原審中所供證：「第三次（同年四月六日）伊還被告（借款）二千元，並向被
      告拿一點點毒品，跟被告說下次買藥時，再扣除該部分藥量，被告當時很忙，
      在接電話，揮手示意伊先離開等語（見原審卷第一四七、一五一頁）；自無可
      能甫離開遭查獲後，又打電話予被告，說要還二千元之理，亦見被告所言為虛
      。
    (3)己○○於九十二年四月六日為警查獲之海洛因係購自被告：
      雖證人己○○於移送檢察官偵訊時改稱：案發當日（九十二年四月六日）為警
      查獲之毒品，係伊去找被告前，在陽明公園向綽號「阿忠」男子購買，因警員
      埋伏在被告那裡看到伊，並跟蹤查獲伊，警員就說毒品係伊向「紅中」買的，
      其於十五日檢察官複訊時又稱：其毒品係購自被告，共向被告購買三次，並稱
      第三次係四月六日被抓的前一天，是最後一次（同上偵查卷第三二、五二頁正
      面、背面），惟查，證人己○○於原審審理時證稱：「（問：九十二年四月七
      日偵訊筆錄為何說，是和阿忠買的，不是和紅中買的？）我當時提藥，不清楚
      ，後來檢察官又再傳我時，我又說是跟紅中買的」（見原審卷第一四五頁），
      並供認九十二年四月六日本案被查獲時身上之毒品係來自癸○○○○○之被告
      無訛（見原審卷第一四五頁），足見所辯被查獲時身上之毒品係在陽明公園向
      綽號「阿忠」男子購買乙節，應屬虛言，己○○雖又翻異稱該毒品係伊拿錢還
      「紅中」的時候，跟他要的，這次不是跟他買的云云（見原審卷第一四五頁）
      ，然與其在原審時所證：第三次（同年四月六日）伊還被告（借款）二千元，
      並向被告拿一點點毒品，跟被告說下次買藥時，再扣除該部分藥量，被告當時
      很忙，在接電話，揮手示意伊先離開；伊認知四月六日這次跟被告買毒品，事
      後還是要付錢（見原審卷第一四四、一四七、一五一、一五二頁）等語不符，
      參以證人即任職於桃園縣政府警察局桃園分局刑事組偵查員子○○於準備程序
      中證稱：我們當時有跟縱證人己○○，有發現被告丁○○與證人己○○他們在
      交易毒品，地點是在八德市○○街的巷子口交易，他們交易完成後，我們已經
      來不及逮捕被告丁○○，才先查獲證人己○○，然後再透過證人己○○電話約
      被告丁○○出來，再查獲被告丁○○的等語（見本院九十三年六月二十九日準
      備程序筆錄），己○○於九十二年四月六日為警查獲之海洛因係購自被告，堪
      可認定。
    (4)己○○向被告購買三次【即事實欄一、（一）、（二）、（五）所示】，非五
      次：己○○於移送檢察官偵訊時稱：確實有於九十二年三月中旬，在太陽城啤
      酒屋對面，向被告購買毒品海洛因，從三月中旬至四月，共買三次等語；於十
      五日檢察官複訊時又坦承：其毒品係購自被告，共向被告購買三次（同上偵查
      卷第三二、五二頁正面、背面），嗣於原審中又證稱：九十二年三月左右，向
      被告購買毒品，第一次買一千元，第二次買二千元，地點均在太陽城啤酒屋附
      近，第三次（同年四月六日）伊還被告（借款）二千元，並向被告拿一點點毒
      品，跟被告說下次買藥時，再扣除該部分藥量，被告當時很忙，在接電話，揮
      手示意伊先離開等語（見原審卷第一四四、一四七、一五一、一五二頁），足
      認證人己○○向被告購買毒品海洛因三次【即事實欄一、（一）、（二）、（
      五）所示】，證人己○○雖於警詢時供稱：向被告購買毒品五次之多，並指證
      被告為販售毒品予伊之人（見六二０九號偵查卷第十三頁背面），惟與上開在
      偵查、原審中所證向被告購買三次不符，且於原審中復證稱：「（問：為什麼
      在九十二年四月七日警詢筆錄中說向丁○○買五次毒品？）因為那時被警察查
      獲時我人提藥，警方問我的時候，我已經記不得自己講幾次了，後來我被羈押
      在板橋看守所，之後檢察官提訊我，我就照實講」（見原審卷第一四四頁），
      復觀之證人己○○對於向被告購買海洛因次數，及其辛○○○○○成年男性友
      人向被告購買海洛因一次，其供述時間、地點、價格及聯絡方式等內容，均具
      體、明確。雖證人己○○對於介紹友人辛○○○○○者與被告認識，辛○○○○○者於九十二年四月五日向被告購買海洛因，及於同年月六日向被告購買毒
      品等節，於偵查中或漏未述及，或略有出入，容因記憶問題，或對於問題理解
      力所致。然觀其於本院審理時經公訴人、被告、公設辯護人嚴謹交互詰問，就
      販賣次數、價金、地點及時間均能具體證述，自以證人己○○於本院訊問時之
      證述為可採。此外，並無其他任何證據足以補強其先前警訊購買五次之陳述具
      有較可信之特別情況，且為證明犯罪事實存否所必要，其於司法警察調查中所
      為此部分之陳述為傳聞證據，不得為被告犯罪之證據。
（三）被告販賣海洛因一次給丙○○之事證：
  １、被告於右揭時、地，販賣海洛因一次給丙○○乙節，已據證人丙○○於警詢時
      證述：「（問：你總共向「紅中」買過幾次毒品？分別是何時，在何地？）第
      一次是約在（九十二年四月六日被查獲）一個禮拜前，也是在八德市○○路二
      二二號（甲○○○○○）前，跟「紅中」購買二千元的海洛因。第二次就是被
      警方查獲的這一次。」、「（問：你於九十二年四月六日係如何聯絡「紅中」
      ，如何交易毒品？）我於九十二年四月六日十九時許，利用桃園縣八德市○○
      路二二二號（甲○○○○○）旁公共電話，打「紅中」的000000000
      0號乙○○○，並向電話中男子說明要購買毒品四千元的海洛因，之後我約他
      到甲○○○○○前交易。」等語在卷（見六二０九號偵查卷第十七頁反面、第
      十八頁，其證據能力詳下述），核與證人即查獲本案之員警庚○○、戊○○於
      原審及本院審理時證述：接獲證人丙○○撥打丁○○上述乙○○○，表示欲購
      買毒品，且當時扣得丁○○上述電話，由戊○○偵查員保管中，其接獲來電，
      乃佯稱同意出售毒品，並與庚○○偵查員前往甲○○○○○埋伏，因而查獲丙○○等情（見原審九十三年二月十九日審判筆錄、本院九十三年七月十六審判
      筆錄）；及證人即查獲本案之員警子○○於本院準備程序中證述：「查獲被告
      丁○○時，剛好證人丙○○有打電話給被告丁○○，是證人丙○○說人在甲○○○○○，且我們到甲○○○○○時，證人丙○○與他哥哥都有在場，我們有
      查證人丙○○兄弟的前科，結果證人丙○○有前科，且證人丙○○手腕上，還
      有針孔的痕跡，所以就逮捕證人丙○○」、「（問：查獲到被告丁○○是在八
      德市○○○街，與證人丙○○被查獲的和平路甲○○○○○的位置各為何？）
      距離很近，當庭繪製的相關位置〈附卷〉。」（見本院卷第七六、七七、八十
      頁），互核證人丙○○於警詢時供述聯絡向被告購毒之情節相符，且證人庚○○、戊○○、子○○與被告及丙○○均無仇隙，當無構詞誣陷被告之必要，又
      若丙○○果無撥打被告所有之乙○○○，表示欲購買毒品者，員警庚○○等人
      亦無由循線查獲丙○○，故其證詞應堪採信。至證人丙○○於九十二年四月六
      日撥打上述被告所有乙○○○，表示欲購買毒品，由警接聽後佯稱同意，並約
      定交易地點，而為警查獲丙○○，是此次被告並無販毒之意，自不構成犯罪，
      附此敘明。
  ２、證人丙○○前後不同供述之取捨：
  （１）丙○○警詢筆錄之任意性與真實性判斷：
        雖證人丙○○於原審中改稱：其警詢筆錄是警察寫好之後，要其簽名，而否
        認其警詢筆錄真實性云云。惟按被告以外之人於檢察事務官、司法警察官或
        司法警察調查中所為之陳述，與審判中不符時，其先前之陳述具有較可信之
        特別情況，且為證明犯罪事實存否所必要者，得為證據，刑事訴訟法第一百
        五十九條之二定有明文。而上揭法條規定，係在確保供述人雖非於審判中陳
        述，然係依自己之記憶而為自由之供述、及筆錄之記載與供述人之供述內容
        相符，故重點應在供述人於接受訊（詢）問時，是否係本於自己自由意志而
        為供述，即供述之任意性，及警詢筆錄記載內容之真實性（此真實性係指與
        供述人供述相符）。且所謂「先前之陳述具有較可信之特別情況」，係指先
        前陳述背景具有特別情況，而使其較審判時之陳述為可信而言。經查：證人
        丙○○對於警詢時製作過程，於原審時回答公訴人詰問，陳稱：「（問：為
        什麼辯護人問你時，你說警詢筆錄不實在，說警詢筆錄是警察叫你簽名的，
        為何你又在警詢講說施用毒品海洛因是實在的，為何？）警方寫好警詢筆錄
        ，而我確實也有施用毒品。」、「（問：你的意思是警詢筆錄是警察詢問你
        之後，根據你的回答所做出來的筆錄？）警察寫好給我看，看可不可以，我
        看過之後簽名。」、「（問：所以這份筆錄是你看完之後才簽名的？）是。
        」等語（見原審九十三年二月十九日審判筆錄）。於本院審理時復再次確認
        稱：「警詢筆錄是警察寫好之後，有給我看過可不可以，『我看過之後認為
        沒有錯』才簽名的」等語（見本院卷第七十頁），則其警詢筆錄既在證人丙○○於自由意思之下陳述，並經閱覽無誤後簽名，其辯稱非出於任意性顯屬
        無稽。而其先前警詢之陳述，與上開證人證述情節相符，具有較可信之特別
        情況，且為證明犯罪事實存否所必要，自得為證據。
  （２）證人丙○○供稱不認識被告之真實性？
        另證人丙○○於警詢時，坦認向被告購買並施用毒品海洛因一節（見六二０
        九號偵查卷第十七頁反面、第十八頁），並有其尿液鑑定報告在卷足按，堪
        認為真實。然卻於偵查中否認施用毒品海洛因，並否認向被告購毒云云（見
        六二０九號偵查卷第七十頁），於原審及本院審理時則稱，不認識被告，然
        查證人丙○○於原審準備程序時，曾與被告同庭提訊，而其於嗣後原審審理
        時，辯護人詰問：「是否認識在場的被告丁○○？」，竟答稱：「不認識，
        伊無法指認。」云云，惟證人丙○○既與被告於原審準備程序時同庭提訊，
        當無不能指認被告之情形，嗣檢察官據此詰問，證人丙○○則辯稱：「伊不
        知道，可能剛剛沒聽清楚」等語〈見原審卷第一二五、一三一、一三二頁〉
        ，再其於本院審理時初稱：「不認識被告，是開庭才見過被告丁○○」，後
        竟又稱：「不認識被告，伊被查獲以後，被帶到警察局之後，才見到被告丁○○的」（見本院卷第六七、七一頁）前後供述迥異，刻意避稱認識被告乙
        情，至甚明灼。
  （３）證人丙○○家中所使用號碼（０三）0000000號電話，與被告所使用
        上開乙○○○確有聯繫：
        證人丙○○家中所使用號碼（０三）0000000號電話，自九十二年三
        月二十九日起至同年四月二日止，共有五通與被告所使用上開乙○○○聯繫
        ，有被告使用上述電話通聯紀錄存卷足參（見六二０九號偵查卷第七六頁）
        ，足佐證人丙○○與被告相互認識並以電話聯絡購毒乙情，是其警詢筆錄為
        真實，且為證明被告販賣毒品所必要。雖證人丙○○於原審及本院審理時一
        再辯稱：上開與被告乙○○○通話紀錄，係其友人使用其家中電話所致，又
        改稱其毒品來源係向綽號「阿光」男子所購買（見原審九十三年二月十九日
        審判筆錄、本院九十三年六月二十九日準備程序筆錄）云云，然查證人丙○○始終均無法提供其友人資料，以供查證其所言真實性，參以其警詢自白暨
        上述為警查獲之情，顯見證人丙○○此部分辯解，與事實不符，洵屬事後畏
        罪飾卸，並迴護被告之詞，委不足採。
（四）扣案之海洛因是被告供販賣之用：
      經查：被告於警授意查獲購毒者己○○以釣魚方式約出被告，己○○乃撥打公
      共電話至被告所使用上述乙○○○，佯稱購買毒品，經警循線在桃園縣八德巿
      重慶街一０九巷十五號門口查獲，並在其所有之一個黑色小皮包內扣得海洛因
      四包合計淨重０‧六八公克（包裝重一‧０二公克），及其所有預備供販毒所
      用分裝用夾鏈袋七十九個等情，已如前述，若該等海洛因是供被告自己施用，
      依一般常理，應無再分裝成四小包且隨身攜帶七十九個分裝夾鏈袋之必要，如
      係為免過量，既可於每次施用時，再秤其重量甚至酌減其用量，當無先行分裝
      用量之必要，且被告係於己○○佯稱購買毒品，始依約前來，益徵扣案之海洛
      因是被告供販賣之用。被告辯稱：查獲上開毒品海洛因係其要施用云云，要無
      足採。復因被告否認販賣犯行，致無法詳細查悉其實際利得與價差，惟販賣第
      一級毒品海洛因係違法行為，非可公然為之，亦無公定之價格，不論任何包裝
      ，均可任意分裝增減分量，而每次買賣之價量，亦可能隨時依雙方間之關係深
      淺、資力、需求量及對行情之認知、來源是否充裕、查緝是否嚴緊，購買者被
      查獲時供述購買對象之可能性風險之評估等，因而異其標準，並機動調整，非
      可一概而論，販賣之利得除經坦承犯行或價量俱臻明確外，委難察得實情，販
      賣之人從價差或量差中牟利方式雖異，其意圖營利之非法販賣行為則一，是除
      非別有事證，足認係按同一價量委買、轉售或無償贈與，確未牟利外，尚難執
      此遽認非法販賣之證據有所未足，致使知過坦承者難辭重典，飾辭否認者反得
      僥倖，而失情理之平。
（五）綜上所述，本件被告販賣之時間、地點、次數及價格，亦均具體。雖證人己○○未能明確指稱其本人及友人辛○○○○○者，上述右揭一、（一）（二）（
      四）之時地，及證人丙○○未能明確指稱在右揭一、（三）時地，向被告所購
      買毒品確實重量。然觀之購毒者除隨身攜帶秤重器秤重，或購毒後即為警查獲
      扣得毒品秤重或販毒者供稱販賣重量外，購毒者當無法確知購買重量，故二位
      證人無法明確指出購買毒品重量，僅知購買價金，即合常情，實不能僅以證人
      未供出上述購毒重量，即認被告未販賣，附此敘明。本件事證明確，被告犯行
      洵堪認定。
三、論罪：
（一）被告行為後毒品危害防制條例於九十二年七月九日經總統華總一義字第０九二
      ００一二一九三０號令修正公布，並自公布後六個月即九十三年一月九日施行
      ，原毒品危害防制條例第四條除增訂第四項製造、運輸、販賣第四級毒品外，
      其餘各項均未修正，比較新舊法自無有利不利被告之問題，應依刑法第二條第
      一項前段規定，適用裁判時之新法。
（二）被告五次非法販賣海洛因既遂，及一次為警逮獲而販賣未遂【因右揭被告遭查
      獲一節，係警方利用己○○誘出被告，因此己○○並無購買海洛因之意，雖被
      告有販賣之意而欲交付海洛因，尚未完成買賣，亦僅得論以販賣未遂罪】，核
      其所為，係犯修正後毒品危害防制條例第四條第一項之販賣第一級毒品既遂罪
      及同條第六項、第一項之販賣第一級毒品未遂罪。至其販賣前後持有毒品海洛
      因之低度行為應為販賣之高度行為所吸收，不另論罪。其先後五次販賣既遂與
      一次未遂犯行，時間緊接，犯罪構成要件相同，顯係基於概括犯意為之，應依
      連續犯之規定論以販賣既遂一罪，除法定本刑死刑、無期徒刑，依法不得加重
      外，就罰金刑部分加重其刑。
（三）公訴人雖未就被告右揭一、（五）、（六）犯行提起公訴，惟此部分犯行，與
      前開經公訴人提起公訴，並據論罪科刑犯行，有連續犯裁判上一罪關係，為起
      訴效力所及，本院自得一併審理。
四、撤銷改判及科刑之理由：
    原審予以論罪科刑，固非無見，惟被告販賣海洛因五次既遂，及一次為警逮獲而
    販賣未遂，售價每次交易僅一、二千元，所查獲交易對象限於己○○及其友人、
    丙○○等人，扣案海洛因四包合計淨重亦僅０‧六八公克，數量非鉅，原審量處
    無期徒刑，此與查獲數量數十、百包，重量達數十、百公克者亦處以相同之刑相
    較，不無失衡之弊，被告上訴意旨否認犯罪，指摘原判決不當，固無理由惟原判
    決既有可議，自應撤銷改判。爰審酌被告每次交易僅一、二千元，所查獲交易對
    象限於己○○及其友人、丙○○等人，犯罪所得僅六千元，扣案海洛因四包合計
    淨重亦僅０‧六八公克，數量非鉅，而毒品危害防制條例第四條第一項法定本刑
    為死刑或無期徒刑，縱處以最低度無期徒刑，仍嫌過重，而其情不無可憫，應依
    刑法第五十九條規定減輕其刑，及被告散播毒害，殘害他人身心健康，並參酌其
    犯罪之動機、目的、手段、次數、所生危害及犯罪後態度等一切情狀，量處如主
    文第二項所示之刑，並依刑法第三十七條第二項規定，宣告褫奪公權陸年。
五、沒收：
（一）扣案海洛因四包合計淨重０‧六八公克（包裝重一‧０二公克，包裝與毒品無
      法析離），應依修正後毒品危害防制條例第十八條第一項前段之規定，宣告沒
      收銷燬之。
（二）被告右揭一、（一）至（四）販賣毒品所得共計六千元，應依修正後同條例第
      十九條第一項規定宣告沒收，如全部或一部不能沒收時，以其財產抵償之。至
      被告右揭一、（五）販賣毒品之價金二千元，因己○○賒欠，尚未取得，不予
      宣告沒收，併此敘明。
（三）又按修正後毒品危害防制條例第十九條第一項有關沒收之規定，係刑法第三十
      八條第一項第二款、第三項之特別規定，採義務沒收主義，故供犯該項所列之
      罪所用之物，如屬於犯人所有，即應沒收，並不以專供犯罪之用為限。本件被
      告販賣毒品所使用之聯絡工具乙○○○ＮＯＫＩＡ型乙○○○一支（含門號0
      000000000號）、夾鏈袋七十九個及黑色小皮包一個均係被告所有，
      經被告於供承在卷，而該電話、夾鏈分裝袋、黑色小皮包又係供其犯罪所用之
      物，爰依同條例第十九條第一項規定宣告沒收。
（四）另扣案注射針筒一支、安非他命吸食器一支、杓子二支、現金三萬八千八百元
      ，雖係被告所有，惟非供被告本件犯罪所用或所得之物，爰不併予宣告沒收。
      至扣案第二級毒品安非他命毛重七‧八公克，因被告自承有施用第二級毒品安
      非他命，並有其尿檢定書在卷足按，該毒品為另案證物，為保存該證物，爰不
      於本案併予宣告沒收。
六、適用法律：
據上論斷，應依刑事訴訟法第三百六十九條第一項前段、第三百六十四條、第二百九
十九條第一項前段，修正後毒品危害防制條例第四條第一項、第十八條第一項前段、
第十九條第一項，刑法第十一條前段、第二條第一項前段、第五十六條、第五十九條
、第三十七條第二項，判決如主文。
本案經檢察官呂丁旺到庭執行職務。
中      華      民      國    九十三    年      七      月    三十      日
                              臺灣高等法院刑事第十庭
                                  審判長法  官  溫  耀  源
                                        法  官  周  政  達
                                        法  官  邱  同  印
右正本證明與原本無異。
如不服本判決，應於收受送達後十日內向本院提出上訴書狀，其未敘述上訴之理由者
並得於提起上訴後十日內向本院補提理由書（均須按他造當事人之人數附繕本）。
                                        書記官  莊  昭  樹
中      華      民      國    九十三    年      七      月     三十     日
附錄：本案論罪科刑法條全文
毒品危害防制條例第四條
製造、運輸、販賣第一級毒品者，處死刑或無期徒刑；處無期徒刑者，得併科新臺幣
一千萬元以下罰金。
製造、運輸、販賣第二級毒品者，處無期徒刑或七年以上有期徒刑，得併科新臺幣七
百萬元以下罰金。
製造、運輸、販賣第三級毒品者，處五年以上有期徒刑，得併科新臺幣五百萬元以下
罰金。
製造、運輸、販賣第四級毒品者，處三年以上十年以下有期徒刑，得併科新臺幣三百
萬元以下罰金。
製造、運輸、販賣專供製造或施用毒品之器具者，處一年以上七年以下有期徒刑，得
併科新臺幣一百萬元以下罰金。
前五項之未遂犯罰之。
毒品危害防制條例第十八條
查獲之第一、二級毒品及專供製造或施用第一、二級毒品之器具，不問屬於犯人與否
，均沒收銷燬之；查獲之第三、四級毒品及製造或施用毒品之器具，無正當理由而擅
自持有者，均沒入銷燬之。但合於醫藥、研究或訓練之用者，得不予銷燬。
前項合於醫藥、研究或訓練用毒品或器具之管理辦法，由法務部會同行政
院衛生署定之。
毒品危害防制條例第十九條
犯第四條至第九條、第十二條、第十三條或第十四條第一項、第二項之罪者，其供犯
罪所用或因犯罪所得之財物，均沒收之，如全部或一部不能沒收時，追徵其價額或以
其財產抵償之。
為保全前項價額之追徵或以財產抵償，得於必要範圍內扣押其財產。
犯第四條之罪所使用之水、陸、空交通工具沒收之。
